【裁判字號】    97,台抗,558
【裁判日期】    970724
【裁判案由】    違反毒品危害防制條例羈押
【裁判全文】
最高法院刑事裁定              九十七年度台抗字第五五八號
抗  告  人  甲○○
上列抗告人因違反毒品危害防制條例案件，不服台灣高等法院中
華民國九十七年六月二十五日羈押之裁定（九十七年度上重更(一)
字第九號），提起抗告，本院裁定如下：
    主  文
抗告駁回。
    理  由
本件原審以：抗告人甲○○因違反毒品危害防制條例案件，經原
審依共同運輸第一級毒品判處罪刑後，抗告人提起第三審上訴，
依刑事訴訟法第一百二十一條第二項規定，案件在第三審上訴中
，而卷宗及證物已送交該法院者，前項（指同法條第一項）處分
、羈押及其他關於羈押事項之處分，由第二審法院裁定之。本件
經訊問結果，認為抗告人犯罪嫌疑重大，而有刑事訴訟法第一百
零一條第一項第三款（即「所犯為死刑、無期徒刑或最輕本刑為
五年以上有期徒刑之罪者」）之情形，非予羈押，顯難進行審判
，認有羈押之必要，爰於民國九十七年六月二十五日裁定執行羈
押（即上訴第三審後之羈押）。抗告意旨略以：抗告人固不否認
於九十五年十一月十三日入境時，在行李箱內被查獲第一級毒品
海洛因（淨重二四二九‧九八公克），然抗告人並無運輸毒品之
不確定故意，故於檢查之過程中，並無心虛情形，業據證人吳明
通證述在卷，則抗告人所犯罪名雖屬重大，但犯罪嫌疑並非重大
。而羈押乃判決確定前之拘禁處分，與有罪判決確定後之執行不
同，因此羈押與無罪推定原則之間，具有高度緊張關係，如濫用
羈押，無異顛覆無罪推定原則。抗告人有固定住居所、正當職業
，本件係被他人利用犯罪而不自知，雖涉犯重罪，但未必有羈押
之必要性。若認抗告人所犯係死刑、無期徒刑或最輕本刑為五年
以上有期徒刑之重罪，即予羈押，實罔顧抗告人無犯罪故意之推
論。況抗告人始終配合調查，態度良好，實無羈押之必要。另原
判決尚有調查未盡、理由不備及理由矛盾之違法，在未予釐清之
前羈押抗告人，欠缺正當性，請撤銷原裁定云云。惟查：案件在
第三審上訴中，而卷宗及證物已送交該法院者，刑事訴訟法第一
百二十一條第一項處分、羈押及其他關於羈押事項之處分，由第
二審法院裁定之，九十六年十二月十二日修正公布之刑事訴訟法
第一百二十一條第二項定有明文。又有無羈押之必要，乃事實問
題，屬事實審法院得依職權裁量之事項。本件抗告人因違反毒品
危害防制條例案件，經原審以九十七年度上重更(一)字第九號刑事
判決，依共同運輸第一級毒品判處罪刑後（按：依刑法第五十九
條規定酌量減輕其刑後，量處有期徒刑十五年），抗告人提起第
三審上訴，原審於九十七年六月二十四日將該案卷宗及證物函送
最高法院檢察署，並由最高法院檢察署於九十七年六月二十五日
送交本院。原審乃於九十七年六月二十五日經訊問後，認為抗告
人犯罪嫌疑重大，而有刑事訴訟法第一百零一條第一項第三款情
形，非予羈押，顯難進行審判，認有羈押之必要，爰於同日依前
揭規定裁定執行羈押。於法並無不合。抗告意旨以其否認有運輸
第一級毒品之不確定故意，犯罪嫌疑並非重大，有固定住居所及
正當職業，且始終配合調查，態度良好，無羈押之必要，請撤銷
原裁定云云。係以自己之說詞，任意指摘原裁定不當，為無理由
，應予駁回。至於原判決是否有調查未盡、理由不備、理由矛盾
之情形，應由上訴程序處理，無從在本件羈押裁定之抗告程序審
酌，併此指明。
據上論結，應依刑事訴訟法第四百十二條，裁定如主文。
中    華    民    國  九十七  年    七    月  二十四  日
                      最高法院刑事第七庭
                          審判長法官  謝  俊  雄
                                法官  陳  世  雄
                                法官  魏  新  和
                                法官  吳  信  銘
                                法官  徐  文  亮
      本件正本證明與原本無異
                                      書  記  官
中    華    民    國  九十七  年    七    月  二十九  日
                                                      K


司法院資訊處製作；財團法人民間司法改革基金會備份。
